【裁判字號】    95,交訴,12
【裁判日期】    950428
【裁判案由】    公共危險
【裁判全文】
臺灣板橋地方法院刑事判決              95年度交訴字第12號
公  訴  人  臺灣板橋地方法院檢察署檢察官
被      告  乙○○
上列被告因公共危險案件，經檢察官提起公訴（94年度偵字第20
355 號），本院判決如下：
    主  文
乙○○服用酒類，不能安全駕駛動力交通工具而駕駛，處拘役伍
拾伍日，如易科罰金以佰元折算壹日；又駕駛動力交通工具肇
事，致人受傷而逃逸，處有期徒刑陸月，如易科罰金以佰元折
算壹日。
    事  實
一、乙○○明知服用酒類不能安全駕駛動力交通工具者，不得駕
    駛，而其於民國九十四年十一月十七日下午六時至晚上八時
    許，在臺北縣板橋市○○路○段二三六號之四飲酒後，已達
    不能安全駕駛動力交通工具之程度，竟仍駕駛車號3197-FL
    號自小客貨車，沿臺北縣板橋市○○路往三峽浮洲橋方向行
    駛，於同日晚上九時十五分許，行經臺北縣板橋市○○路二
    段一一九號前，本應注意車前狀況，並隨時採取必要之安全
    措施，而依當時天候晴、夜間有照明、路面乾燥無缺陷、視
    距良好，並無不能注意之情形，竟因酒後注意及操控能力降
    低，疏未注意，致所駕駛之上開自小客車右前車頭撞擊停放
    於路旁之車牌MEH-432 號重型機車之左後側，造成正要騎乘
    該機車之甲○○因此受有右腳大拇指骨折、右膝右踝、雙側
    小腿擦傷挫傷等傷害（過失傷害部分業據甲○○撤回告訴，
    另經檢察官為不起訴處分在案）。詎乙○○明知已肇事致人
    受傷，竟未下車察看及採取救護或其他必要措施，逕行駕駛
    上開自小客貨車沿臺北縣板橋市○○路二段逃逸，嗣因臺北
    縣政府板橋分局沙崙派出所員警丙○○正在附近處理另件車
    禍事故，經民眾告知後，駕車於臺北縣板橋市○○路二段一
    三一巷口攔住乙○○後，始查悉上情，並測得其呼氣中酒精
    濃度高達每公升1.08毫克。
二、案經甲○○訴由臺北縣政府警察局板橋分局移送臺灣板橋地
    方法院檢察署檢察官偵查起訴。
    理  由
一、證據能力有無之判斷：
    按被告以外之人（包括證人、鑑定人、告訴人、被害人及共
    同被告等）於審判外之陳述雖不符刑事訴訟法第一百五十九
    條之一至之四等四條之規定，而經當事人於審判程序同意作
    為證據，法院審酌該言詞陳述或書面陳述作成時之情況，認
    為適當者，亦得為證據；當事人、代理人或辯護人於法院調
    查證據時，知有刑事訴訟法第一百五十九條第一項不得為證
    據之情形，而未於言詞辯論終結前聲明異議者，視為有前項
    之同意，同法第一百五十九條之五定有明文。立法意旨在於
    傳聞證據未經當事人之反對詰問予以核實，原則上先予排除
    。惟若當事人已放棄反對詰問權，於審判程序中表明同意該
    等傳聞證據可作為證據；或於言詞辯論終結前未聲明異議，
    基於尊重當事人對傳聞證據之處分權，及證據資料愈豐富，
    愈有助於真實發見之理念，且強化言詞辯論主義，使訴訟程
    序得以順暢進行，上開傳聞證據亦均具有證據能力。本件證
    人甲○○曾於警詢中為陳述，其性質雖屬傳聞證據，惟其未
    再於法院審理中為陳述，且查無符合同法第一百五十九條之
    一至之四等前四條之情形，其所為之上開警詢筆錄內容，業
    經本院審理時予以提示並告以要旨，且各經檢察官、被告等
    人表示意見。當事人已知上述筆錄乃傳聞證據，且均未於言
    詞辯論終結前對該等筆錄內容異議，依上開規定，是其於警
    詢中之證言應具有證據能力。
二、訊之被告乙○○固對於其飲酒後駕駛之事實坦承不諱，惟矢
    口否認有肇事逃逸之犯行，辯稱伊不知有撞到人，而經不知
    名機車騎士告知伊撞到人後，就準備轉回現場，但還沒到現
    場，就被警察攔下，並無逃逸之犯意云云。然查：
  (一)被告對其於上揭時、地酒後不能安全駕駛動力交通工具之情
    狀下駕車之事實坦承不諱，而被告於肇事後，經警於九十四
    年十一月十七日晚上十時三十二分許，測試其呼氣酒精濃度
    ，高達每公升1.08毫克一情，亦有臺北縣政府警察局板橋分
    局道路交通事故當事人酒精測定紀錄表一紙在卷可稽。按刑
    法第一百八十五條之三規定所謂「不能安全駕駛」，乃抽象
    危險犯，並不以發生具體危險為必要，另參酌德國、美國之
    認定標準，對於吐氣後所含酒精濃度已達每公升0.59毫克或
    血液中酒精濃度達0.11％（mg／dl）以上者，肇事率為一般
    正常人之10 倍 ，有法務部八十八年五月十八日法88檢字第
    001669號函可資參佐，是以被告於九十四年十一月十七日晚
    上十時三十二分許，經警測試其呼氣酒精濃度高達每公升
    1.08毫克，再參酌被告於酒後駕駛上開自小客貨車，竟撞擊
    停放在路旁之甲○○上開機車一節，已經證人即被害人甲○○於警詢及偵查中證述明確（見偵查卷第十六頁至第十七頁
    ），足徵被告確已因服用酒類致影響其注意力及操控力，其
    已達於不能安全駕駛動力交通工具之情狀甚明。事證明確，
    被告服用酒類不能安全駕駛動力交通工具而駕駛部分之犯行
    ，洵堪認定。
  (二)又被告係於上開時地酒後駕駛車牌號碼3197-FL 自小客貨車
    ，撞擊正要騎乘停放在路邊之車牌號碼MEH-432 號重型機車
    ，致甲○○因而受有如事實欄所載之傷害之事實，業經證人
    甲○○於警詢中（見偵查卷第十六頁至第十八頁）；證人即
    攔阻被告返回現場之臺北縣政府警察局板橋分局沙崙派出所
    員警丙○○於偵查及本院審理時均到庭證述明確（見偵查卷
    第四八頁至第四九頁、本院卷第二八頁），並有道路交通事
    故調查報告表(一)(二)、道路交通事故現場圖、亞東紀念醫院診
    斷證明書各一件暨現場、車輛受損照片十三幀附卷可稽，足
    見本件交通事故確係因被告酒後駕車並疏未注意車前狀況所
    致。被告雖一再否認知悉肇事云云，惟查：
    1.被告前於警詢中供稱：「事前我駕駛自小客貨3197-FL 號
      車沿篤行路二段往何方向駕駛我不知道，我只知道我要回
      三峽的家，我也不知道有與甲○○發生交通事故」、「（
      問：你說你沒有肇事後逃逸，為何沙崙派出所警員丙○○
      稱於你駕車逃逸後將你攔下？那沙崙派出所警員丙○○為
      何將你攔下你是否知道？）我不知道。我不知道。」、「
      （問：肇事路面有無坑洞？有無障礙物？你的行車視線是
      否良好？）無坑洞，有交通錐放在路上，我的行車視線還
      好」、「（問：你既然知道肇事地點路上無坑洞，有障礙
      物交通錐，有沒有與人發生交通事故你會不知道？）就是
      不知道」、「（問：肇事後你是否有留在現場？是否有救
      護傷患？報警處理？留下你本人之聯絡年籍資料？）我不
      知道有與人發生交通事故，所以我沒有留在現場、沒有救
      護傷患、報警處理，留下我本人之聯絡年籍資料」等語（
      見偵查卷第十一頁、第十二頁），然於偵查中則稱：「（
      問：承不承認當時已經不能安全駕駛？）我那時還很清楚
      ，應該不會發生危險」、「因為道路正在施工，交通隊安
      全標示放在中隔線，我開得太靠近路邊，我知道有撞到東
      西，我就往前靠路邊停，但沒有地方停，後來有個騎士追
      過來說我撞到人，我就掉頭回去，從對面車道回到肇事地
      點，我有跟他對不起，後來警車就來了」等語（見偵查卷
      第四三頁、第四八頁），前後就關於有無撞到人或物品，
      及如何知悉撞到人之情節雖所述不一，惟可確認其知悉上
      開現場有交通錐，且無障礙、視線良好等，堪認被告當時
      雖因飲酒影響其操控車輛之駕駛能力，惟並未達到完全喪
      失意識之狀態。再依被告於前開偵查中所言，其既明知有
      撞到東西，衡情，被告當時既係駕車行駛於道路上，一旦
      發生撞擊，被告應有其所撞擊者非人即車之認識，自應停
      車確認有無擦撞到人，而非直接駛離現場，是被告辯稱其
      不知有肇事云云，實與常情有悖，委無可採。而被告確實
      知悉其於上開時、地駕車肇事無訛。
    2.被告於上揭時地離開現場後，係因臺北縣政府警察局板橋
      分局沙崙派出所員警丙○○攔截始返回現場一節，已據被
      告於警詢中供承：「（問：你於肇事後逃逸經何人追查到
      案說明肇事經過？）肇事後是派出所警員丙○○在板橋市
      ○○路○段一三一巷口將我所駕駛之自小客貨車3197-FL
      號車攔下的」等語在卷（見偵查卷第十二頁），並經證人
      丙○○於偵查及本院審理時分別到庭結證屬實（見偵查卷
      第四八頁、本院卷第二八頁至第三一頁）。被告雖於偵查
      及本院審理時辯稱伊是由一位不知名機車騎士告知後，即
      欲返回現場云云，然依證人丙○○於本院審理時所述：「
      當時他們車禍時，我沒有看到，是剛好在篤行路二段跟存
      德街口那邊，我在處理一件車禍，有一位機車騎士看到我
      在那裡處理交通事故，就告知我被告所駕駛的自小客車撞
      到人之後逃逸，時間比較倉促，我就請我正在處理的交通
      事故中請來估價的機車行老闆先騎機車去追被告，我跟在
      機車行老闆的後面，後來我有追上，追上以後，到篤行路
      二段一三一巷口，剛好停紅燈，被告也停在該處，我就敲
      被告的車窗，告知被告這件事，請被告熄火、停在路邊，
      請被告下車，用走路的回現場，後來就通知交通隊來處理
      」、「（問：你跟被告告知被告肇事逃逸時，被告當時是
      否有承認？）被告沒有跟我說他有肇事，是我告知被告他
      肇事，並請他下車，當時被告意識有點不太清楚，比較有
      點不可理喻，被告當時的反應是表示他不曉得有撞到人」
      、「（問：從被告行進的方向，可否從篤行路迴轉回到原
      來車禍的地點？）可以從篤行路直接迴轉到肇事地點」、
      「（問：你追上被告時，機車行老闆在那裡？）也在現場
      ，但是是我去敲被告車窗，被告車窗是在我去敲時才搖下
      來」、「（問：追來跟你說的那位騎士，是否有攔下被告
      跟被告說被告有肇事？）沒有，那位騎士是直接來跟我報
      案」等語（見本院卷第二八頁、第二九頁、第三一頁），
      足徵被告是由證人丙○○攔截停下，而非由所謂不知名之
      機車騎士告知前開肇事情事，況被告苟有返回現場處理車
      禍之意，亦應採直接迴轉之方式返回，而非仍繼續前行，
      採繞行方式，故被告前開所辯，亦與事理不符，尚無可信
      。足證被告肇事後，主觀上有逃逸之意甚明。
    3.綜上所述，被告辯稱伊不知肇事，而受不知名機車騎士告
      知後，即欲返回現場處理云云，顯係卸責之詞，委不足信
      。故本件被告肇事後逃逸之犯行，亦堪認定。
三、核被告所為，係犯刑法第一百八十五條之三之服用酒類不能
    安全駕駛動力交通工具而駕駛罪、刑法第一百八十五條之四
    之肇事逃逸罪。其所犯服用酒類不能安全駕駛動力交通工具
    而駕駛及肇事逃逸二罪，犯意各別，構成要件互殊，應予分
    論併罰。爰審酌被告明知飲酒後已不能安全駕駛，猶駕駛汽
    車上路，嚴重缺乏尊重其他用路人生命、財產安全之觀念，
    犯後復否認犯行，本不宜寬貸，惟念其坦承酒醉駕車部分之
    犯行，且事後已與被害人甲○○達成和解（有告訴人甲○○
    提出之刑事撤回告訴狀暨臺北縣板橋市調解委員會調解筆錄
    影本各一紙附卷可稽，見偵查卷第五三頁、第五四頁），及
    並無犯罪前科紀錄，有臺灣高等法院被告全國前案紀錄表一
    件附卷可稽，素行良好等一切情狀，分別量處如主文所示之
    刑，並均諭知易科罰金之折算標準，以示懲儆。至公訴人雖
    認應量以被告有期徒刑十月，本院認尚有過重，附此敘明。
據上論斷，應依刑事訴訟法第二百九十九條第一項前段，刑法第
一百八十五條之三、第一百八十五條之四、第四十一條第一項前
段，罰金罰鍰提高標準條例第二條，判決如主文。
本案經檢察官林俊儀到庭執行職務。
中    華    民    國    95    年    4     月    28    日
                  交通法庭    審判長法  官
                                    法  官
                                    法  官
以上正本證明與原本無異
如不服本判決應於送達後10日內向本院提出上訴狀
                                書記官  王麗雯
中    華    民    國    95    年    4     月    28    日
附錄本案論罪科刑法條全文：
刑法第185條之3
服用毒品、麻醉藥品、酒類或其他相類之物，不能安全駕駛動力
交通工具而駕駛者，處一年以下有期徒刑、拘役或三萬元以下罰
金。
刑法第185條之4
駕駛動力交通工具肇事，致人死傷而逃逸者，處六月以上五年以
下有期徒刑。


司法院資訊處製作；財團法人民間司法改革基金會備份。
